【裁判字號】    97,交訴,29
【裁判日期】    970616
【裁判案由】    公共危險
【裁判全文】
臺灣嘉義地方法院刑事判決              97年度交訴字第29號
公  訴  人  臺灣嘉義地方法院檢察署檢察官
被      告  乙○○
選任辯護人  黃清江律師
上列被告因公共危險案件，經檢察官提起公訴（九十七年度偵字
第一三六六號），被告於準備程序中就被訴事實為有罪之陳述，
經本院合議庭裁定由受命法官獨任進行簡式審判程序，判決如下
：
    主      文
乙○○服用酒類，不能安全駕駛動力交通工具而駕駛，累犯，科
罰金新臺幣柒萬元，如易服勞役，以新臺幣壹仟元折算壹日；又
駕駛動力交通工具肇事，致人受傷而逃逸，累犯，處有期徒刑柒
月。
    事實及理由
一、本案犯罪事實及證據均引用檢察官起訴書（如附件）之記載
    ，證據欄並補充「被告乙○○於本院之自白」。
二、本件係經被告乙○○於準備程序當庭表示認罪，而經本院裁
    定以簡式審判程序加以審理，則依據刑事訴訟法第二百七十
    三條之二、同法第一百五十九條第二項之規定，不適用傳聞
    法則有關限制證據能力之相關規定。
三、核被告所為，係犯刑法第一百八十五條之三之服用酒類，不
    能安全駕駛動力交通工具而駕駛罪及同法第一百八十五條之
    四之駕駛動力交通工具肇事致人受傷逃逸罪。被告所犯上開
    二罪，犯意各別，行為不同，應分論併罰。又被告前因過失
    致死案件，經臺灣高等法院臺南分院於民國九十二年七月二
    十三日以九十二年度交上易字第四一四號判決判處有期徒刑
    一年二月確定，於九十三年八月十八日縮短刑期假釋出監付
    保護管束，於九十三年十月二十一日保護管束期滿未經撤銷
    假釋，視為執行完畢，有臺灣高等法院被告前案紀錄表附卷
    足憑，其受有期徒刑之執行完畢後，五年內故意再犯本案有
    期徒刑以上之上開二罪，均為累犯，應各依刑法第四十七條
    第一項規定加重其刑。被告辯護人辯護意旨雖稱：被告身罹
    嚴重糖尿病症，致賦閒在家，靠子女微薄奉養僅能溫飽，因
    友人相邀，盛情難卻，一時興起飲酒同樂，詎酒後駕車暫停
    路邊時，遭被害人甲○○騎乘機車撞及肇禍，惟犯後已痛改
    前非，不再喝酒，且已與被害人和解，目前多重器官受糖尿
    病症影響，身體虛弱，不適於入監服刑，請依刑法第五十九
    條酌減其刑，並諭知六月以下有期徒刑，俾得易科罰金等語
    。惟按刑法第一百八十五條之四之駕駛動力交通工具肇事致
    人死傷而逃逸罪之立法目的，乃為維護交通，增進行車安全
    ，促使當事人於事故發生時，能對被害人即時救護，減少死
    傷，以保護他人權益並維護社會秩序。且其立法精神在於交
    通事故一旦發生，而有發生人員傷亡之情況下，不論是撞人
    或被撞，或是因其他事故而造成死傷，只要是在駕駛動力交
    通工具過程內所發生者，參與這整個事故過程的當事人皆應
    協助防止死傷之擴大，蓋如駕駛人於事故發生後，隨即駕車
    逃離現場，不僅使肇事責任認定困難，更可能使受傷之人喪
    失生命或求償無門。是該罪之成立只以行為人有駕駛動力交
    通工具肇事，致人死傷而逃逸之事實為已足，至行為人之肇
    事有否過失，則非所問（最高法院九十六年度臺上字第六八
    三一號判決參照），被告既自承其當時駕車暫停路邊時，遭
    被害人撞及等情，則被告對於該次車禍之發生與其停車有關
    ，自無法推託不知，其在目睹被害人機車因此滑倒而受傷情
    形下竟仍拒絕下車查看，並旋即駛離現場，其行為業已產生
    有擴大被害人死傷之危險，自不能因此而謂其非肇事後逃逸
    。又刑法第五十七條所列各款，為量刑時應行注意之事項，
    並非同法第五十九條酌減其刑之根據，刑法第五十九條之酌
    量減輕其刑，必須犯罪另有特殊之原因與環境等等，在客觀
    上足以引起一般同情，認為即予宣告法定低度刑期尤嫌過重
    者，始有其適用（最高法院四十五年臺上字第一一六五號判
    例參照），則單純犯罪情節輕微、犯人之品行、素行、犯罪
    後態度等情狀，僅可為法定刑內從輕科刑之標準，非可執為
    酌減其刑之理由。查被告酒後駕車，於肇事後，不顧傷者之
    安危，揚長而去，其犯罪情節，客觀上不足引起一般人之同
    情，而顯然可憫，至於被告身體狀況不佳，已與被害人和解
    等情狀，僅可為法定刑內審酌量刑之標準，並非客觀上顯可
    憫恕，自不能據為酌量減輕其刑之理由，本院認為被告並無
    刑法第五十九條所規定之情狀，不予酌減，併此敘明。爰審
    酌被告係五專畢業之智識程度，服用酒類後駕車外出，漠視
    政府一再宣導禁止酒後駕車之禁令，罔顧其他用路人之生命
    、身體安全，且於肇事後不下車救助被害人並報警處理，反
    駕車離去，致受傷之被害人不顧，對交通安全所生危害非輕
    ，犯後已坦承犯行，並與被害人達成民事上和解，共賠償損
    害新臺幣十六萬元，均已付清等一切情狀，分別量處如主文
    所示之刑，並就罰金部分諭知易服勞役之折算標準。
據上論斷，應依刑事訴訟法第二百七十三條之一第一項、第二百
九十九條第一項前段、第三百十條之二、第四百五十四條第二項
，刑法第一百八十五條之三、第一百八十五條之四、第四十七條
第一項、第四十二條第三項，刑法施行法第一條之一第一項，判
決如主文。
本案經檢察官陳志川到庭執行職務。
中    華    民    國  九十七  年    六    月   十六   日
                    交通法庭    法  官  鄭雅文
以上正本證明與原本無異。
如不服本判決，應於判決送達後十日內向本院提出上訴狀，上訴
書狀依法應敘述具體理由，如未敘述具體理由者，應於上訴期間
屆滿後二十日內補提理由書於本院（均應附繕本）。告訴人或被
害人如對於本判決不服者，應具備理由請求檢察官上訴，其上訴
期間之計算係以檢察官收受判決正本之日期為準。
中    華    民    國  九十七  年    六    月   十六   日
                                書記官  鄭翔元
附錄論罪科刑法條：
刑法第一百八十五條之三
服用毒品、麻醉藥品、酒類或其他相類之物，不能安全駕駛動力
交通工具而駕駛者，處一年以下有期徒刑、拘役或科或併科十五
萬元以下罰金。
刑法第一百八十五條之四
駕駛動力交通工具肇事，致人死傷而逃逸者，處六月以上五年以
下有期徒刑。


司法院資訊處製作；財團法人民間司法改革基金會備份。
